【裁判字號】    91,訴,896
【裁判日期】    920408
【裁判案由】    違反藥事法
【裁判全文】
臺灣屏東地方法院刑事判決                          九十一年度訴字第八九六號
    公  訴  人  臺灣屏東地方法院檢察署檢察官
    被      告  甲○○
    選任辯護人  柳聰賢
右列被告因違反藥事法案件，經檢察官提起公訴（九十一年度偵字第五六八四號），
本院判決如左：
    主  文
甲○○無罪。
    理  由
一、公訴意旨略以：被告甲○○係屏東市○○路八十一號友聲參藥行之負責人，基於
    概括之犯意，自民國九十年初起，明知其向德和製藥廠所購買之「舒筋活血酸痛
    布」、「久龍還少丹丸」係偽藥，竟利用廣播電台作推銷廣告，並於上址連續販
    賣予不特定人牟利，嗣於九十一年六月二十七日下午七時四十分許，為屏東縣衛
    生局會同電信警察隊第三中隊人員在上址查獲，扣得「舒筋活血酸痛布」三包、
    「久龍還少丹丸」三盒（每盒六十粒裝）、「久龍還少丹丸」三盒（每盒三百粒
    裝）及保腸健胃散三盒、清血源獨活寄生湯三盒、獨活寄生湯丸三盒、清肺散三
    盒、還少丹丸二盒，因認被告甲○○涉犯違反藥事法第八十三條第一項販賣偽藥
    罪嫌。
二、本件公訴意旨認定被告甲○○涉犯前揭犯罪事實，無非以被告甲○○自承扣案藥
    物確為其店內所販賣，並依證人陳俊宏之證詞及卷附交通部電信總局函、屏東縣
    衛生局函、德和製藥廠估價單、行政院衛生署藥物食品檢驗局函、臺南縣衛生局
    函、臺南縣政府行政處分書、扣押物品清單，而扣案「舒筋活血酸痛布」，經檢
    驗含有西藥「Diphenhydramine」及抗氧化劑「Butylated hydroxytoluene」（
    ＢＨＴ）等成分，「久龍還少丹丸」則檢出有西藥成分「Sildenafil」，有行政
    院衛生局藥物食品檢驗局檢驗成績書在卷等情為其論據。訊據被告甲○○固不否
    認扣案藥物為其店內所販售，然堅詞否認有公訴意旨指訴之犯行，並以：伊是向
    合法藥廠購買，該等藥品並均有許可證字號，伊不知道裏面含有這些成分等語置
    辯。
三、按犯罪事實應依證據認定之，無證據不得推定其犯罪事實，刑事訴訟法第一百五
    十四條定有明文。不能證明被告犯罪或其行為不罰者，應諭知無罪之判決，同法
    第三百零一條第一項復已明定。次按，行為之處罰，以行為時之法律有明文規定
    者，為限；行為非出於故意或過失者，不罰。過失行為之處罰，以有特別規定者
    ，為限，刑法第一條、第十二條著有規定。又本件公訴意旨起訴被告甲○○涉犯
    違反藥事法第八十三條第一項販賣偽藥罪，係以明知為偽藥而販賣為其犯罪構成
    要件，質言之，除行為人所販售者為同法第二十條第一款至第四款所定義之偽藥
    外，必以其主觀上對所販售者為偽藥之事實，自始即有明確之認識始足當之。經
    查，被告甲○○為屏東市○○路八十一號「友聲參藥行」負責人，本件扣案藥品
    為德和製藥廠所製造，並由被告甲○○於右揭時地販售，而該等藥品經檢驗結果
    ，分別含有上開與標示不符之成分等情，固據被告甲○○自承、證人即分別為德
    和製藥廠負責人及廠長之鄭博文、陳俊宏二人證述在卷，並有屏東縣衛生局九十
    一年八月十四日屏衛四字第０九一００一四五三七號函及附件九十一年六月二十
    七日檢查藥商現場處理紀錄表、德和製藥廠估價單二紙、行政院衛生署藥物食品
    檢驗局九十一年八月三十日藥檢參字第０九一九一一四八０一號函附檢驗成績書
    、臺南縣衛生局九十一年九月二十四日衛藥字第０九一００二九三二一號函及所
    附九十一年九月十七日藥政工作稽查紀錄表、臺南縣政府九十一年九月二十四日
 府衛藥字第０九一０一三六八一九號行政處分書及扣案「舒筋活血酸痛布」三盒
    、「久龍還少丹丸」六十粒裝、三百粒裝各三盒在卷可稽，堪信為真。惟姑不論
    公訴意旨並未就認定被告甲○○於販售上開藥品時，其主觀上對於該等藥品為藥
    事法第二十條第一款至第四款所定義之偽藥已有認識等情提出證明之方法，今被
    告甲○○係開設藥房販售成藥之人，對於藥廠提供之成藥原無自行檢驗之能力及
    設備，上開經公訴意旨指為偽藥之「舒筋活血酸痛布」及「久龍還少丹丸」等藥
    品，復已分別經藥物主管機關授予衛署成製字第００一０六八號、內衛成字第０
    ００七六三號等許可字號，此觀前開行政院衛生署藥物食品檢驗局檢驗成績書所
    示自明，依常情已難令人對其成分再存懷疑，則被告甲○○辯稱對於所販售之物
    為偽藥並無認識即非無據。此外，現行法律對於欠缺認識之情形下販售偽藥之行
    為既無處罰之規定，揆諸前開說明，自應認為不能證明被告犯罪，應為被告甲○
    ○無罪之諭知。
據上論斷，應依刑事訴訟法第三百零一條第一項，判決如主文。
本案經檢察官趙燕利到庭執行職務。
中      華      民      國    九十二    年      四      月      八      日
                                     臺灣屏東地方法院刑事第四庭
                                          法  官   陳松檀
右正本證明與原本無異。
如不服本判決應於收受本判決後送達後十日內向本院提出上訴書狀，其未敘述上訴理
由者，並得於提起上訴後十日內向本院補提理由書狀（均須按他造當事人之人數附繕
本 ）「切勿逕送上級法院」
                                          書記官   張福山
中      華      民      國    九十二    年      四      月      八      日


司法院資訊處製作；財團法人民間司法改革基金會備份。
